臺北高等行政法院判決
　　　　　　　　　　　　　　　　　　 95年度訴字第01060號
　　　　　　　　　　　　　　　.
原　　　告　京華城股份有限公司
代　表　人　甲○○
訴訟代理人　宋仁
被　　　告　臺北市稅捐稽徵處
代　表　人　乙○○（處長）
訴訟代理人　丁○○
　　　　　　丙○○
上列當事人間因地價稅事件，原告不服台北市政府中華民國95年
1月23日府訴字第09422988500號訴願決定，提起行政訴訟。本院
判決如下：
　　主  文
原告之訴駁回。
訴訟費用由原告負擔。
　　事  實
一、事實概要：
    緣原告所有台北市○○區○○段3小段156地號土地（宗地面
    積為16,485平方公尺，地上建物門牌號碼為：台北市○○區
    ○○路4段138號1樓、7樓、12樓、地下1樓至4樓），前經被
    告機關松山分處核課民國（下同）93年地價稅計新臺幣（下
    同）60,432,599元。原告不服，於93年12月29日申請復查，
    經該分處查明原核課停車場面積有誤，乃以94年1 月25日北
    市稽松山甲字第09490023400號函更正93年地價稅額為59,37
    6,907元。另關於原告主張土地面積 5,007.76平方公尺為無
    償供公共使用、廣場用地及綠地，應減免地價稅部分，該分
    處亦以94年1月10日北市稽松山甲字第09490005400號函請原
    告提供變更後之最新使用執照影本；並就原告於94年1 月31
    日提示之相關資料向台北市政府工務局函詢後，以94年3 月
    10日北市稽松山甲字第 09460158900號函復原告系爭土地部
    分屬騎樓走廊用地，依土地稅減免規則第10條規定准其面積
    378.85平方公尺自94年起至減免原因消滅止免徵地價稅，其
    餘部分為法定空地，依土地稅減免規則第9 條但書規定，不
    予免徵。原告不服，復於94年3 月24日以上開93年12月29日
    復查申請未獲決定為由，主張該分處94年3 月10日北市稽松
    山甲字第 09460158900號函處分無效而聲明異議，經該分處
    以94年4月4日北市稽松山甲字第 09460488900號函復上開處
    分並無違誤，對更正核定後稅額如有不服可依規定提起行政
    救濟。原告不服，提起復查，未獲變更，提起訴願遭決定駁
    回，遂提起本件行政訴訟。
二、兩造聲明：
　　(一)原告聲明求為判決：1.訴願決定、原處分均撤銷。
                        2.訴訟費用由被告負擔。
　　(二)被告聲明求為判決：1.駁回原告之訴。
                        2.訴訟費用由原告負擔。
三、兩造之爭點：被告機關核定系爭土地93年度地價稅新台幣
                59,704,643 元，是否適法？
　　(一)原告主張之理由：
      1.停車場部份：
        (1)按「依停車場法規定取得停車場登記證者，其設置供
          公共使用之停車場用地，准依土地稅法第18條第1 項
          第5 款及平均地權條例第21條第1項第5款規定按千分
          之十計徵地價稅，但未按目的事業主管機關核定規劃
          使用者，不適用之。請查照。』財政部83年2 月16日
          臺財稅第000000000函釋（被告86年10月6日北市稽財
          （乙）字第 28625號函釋亦同此旨），查原告所有臺
          北市○○區○○路4段138號地下6層（B3-B8）均作為
          停車場使用，領有台北市政府工務局核發90使字第35
          0號使用執照，依該使用執照記載該建物地下6層作為
          停車場使用，其使用面積為63637.88平方公尺，上開
          車位已全數申請作為供一般公眾等不特定人使用，係
          屬供公眾使用之停車場，並經台北市政府核發台北市
          停車場登記證在案，現場並確作停車使用。據此，系
          爭土地確應適用特別稅率計算地價稅先予敘明。而依
          前揭函釋及被告所屬之松山分處計算原則，其計算方
          式如左：[土地宗地面積x(地下5層停車場使用面積/
          總樓地板面積)]。原告所有土地面積為16,485平方公
          尺，地下6層停車場使用面積為63637.88平方公尺，
          建物總樓地板面積（地下8層至地上12層）204,680.7
          7平方公尺。是其計算方式為：16,485*(63637.88/20
          4,680.77)=5125.39據上，系爭土地因停車場用地得
          按千分之十計徵地價稅之面積應為5125.39平方公尺
          ，被告核准系爭土地部分面積3845.77平方公尺按千
          分之十稅率課徵地價稅，揆諸首揭規定及財政部函釋
          意旨，顯有違誤。
        2.且按平均地權條例第20條第1 項：「合於左列規定之
          自用住宅用地，其地價稅按千分之三計徵：一、都市
          土地面積未超過三公畝部分。二、非都市土地面積未
          超過七公畝部分。」第4項：「自中華民國79年1月1
          日起，第1 項之稅率按千分之二計徵。」定有明文，
          且按「納稅人○○○所有尚未建築房屋與其現住房屋
          土地相鄰，僅作為庭院種植蔬菜及私人通行路使用，
          如屬建築法規所必須預留之空地範圍，可否視為自用
          住宅用地課徵地價稅，案經本部邀集有關機關會商結
          果以：『本案兩地號土地面積如在三公畝以內，供該
          所有權人居住之用，並經辦竣戶籍登記，且無出租或
          供營業之使用者，其作為庭院種植蔬菜及私人通行路
          使用之土地，又屬建築法規所必須預留之空地範圍，
          自可視為自用住宅用地，依照實施都市平均地權條例
          第18條第2項（編者註：現行平均地權條例第20條第1
          項）規定課徵地價稅。』等語紀錄在卷，應准依照上
          開會商結果辦理。」台財稅發字第4523號著有函釋，
          依前揭函釋意旨，納稅義務人所有之都市土地面積如
          未超過3 公畝部分，且無出租或供營業使用，又係建
          築法規所必須預留之空地範圍，得於面積3 公畝範圍
          內按千分之二稅率核課地價稅，是以，非供公眾使用
          之法定用地尚得按千分之二之稅率核課地價稅，而對
          社會公共利益較有貢獻之供公眾通行使用之法定用地
          自應享有同等或優於前揭稅率之獎勵，查原告所有系
          爭土地之東北側（即八德路及東寧路交叉口處）、西
          南側（即與市○○道相鄰之廣場）及鄰近同地段第18
          1、180、162之6及162之3（即『京華城全生活廣場』
          八德路停車場出入口與鄰近商家間之巷道）之土地，
          面積約為5007.76平方公尺，係屬廣場用地及綠地，
          未出租或供營業使用，僅提供附近鄰人或一般大眾等
          不特定人通行使用，依前揭函釋意旨，原告所有之系
          爭土地確無出租或供營業之使用者，係作為一般大眾
          等不特定人無償通行、使用之土地，又屬建築法規所
          必須預留之空地範圍，自應於面積3 公畝範圍內按千
          分之二稅率核課地價稅。惟被告竟以：「除騎樓地以
          外係屬台北市政府工務局核發之90使字第 350號使用
          執照之法定空地，…，並無免徵之適用。」，認原告
          所有之前揭土地因屬法定空地而不得免徵，而亦未審
          酌原告其他得以減免之情形，即認原告所有之前揭土
          地應接一般稅率核課地價稅顯有不當，故而，被告之
          處分應予撤銷另為處分，以符法制，併維權益。
      2.退還溢繳地價稅額部分：
        (1)按「納稅義務人對於因適用法令錯誤或計算錯誤溢繳
          之稅款，得自繳納之日起5 年內提出具體證明，申請
          退還」及「納稅義務人依稅捐稽徵法第28條規定申請
          退還溢繳稅款，經稽徵機關核准者，准自納稅義務人
          繳納該項稅款之日起加計利息一併退還。」稅捐稽徵
          法第28條首段定有明文及財政部台財稅字第08904533
          34號著有函釋，查原告所有系爭土地之北側及東側與
          八德路及東寧路相鄰之土地，均係供公共眾通行之騎
          樓走廊地，地上有建築改良物12層，顯合於土地稅減
          免規則第10條第1項第4款規定地上有建築改良物4 層
          以上者，應減徵5分之1地價稅之規定，此亦經被告所
          屬之松山分處以北市稽松山甲字第 09460158900號准
          予自94年度減免在案，先予敘明。
        (2)次按「行政行為之內容應明確。」行政程序法第5 條
          定有明文，且所謂明確性原則，係指行政行為應具有
          預見可能性、衡量可能性及審查可能性，使人民有所
          預見與遵循。依被告以「…經查部分土地屬騎樓走廊
          地，依土地減免規則第10條規定，面積378.85平方公
          尺准自第94年起至原因消失止免徵地價稅，…」，惟
          查原告所有屬騎樓走廊地之土地面積為631.71平方公
          尺（90使字第 350號使用執照所示），而非被告所認
          定之378.85平方公尺，其前揭處分所載面積顯有錯誤
          ，且被告所為之前揭處分並未說明所憑依據及其詳細
          核算方式即逕認定原告所有土地之騎樓面積僅為378.
          85平方公尺，致令原告無從得知其計算基準及所憑事
          證，實難令原告甘服及遵循，顯有違明確性原則。
        (3)就騎樓地應予減免部分以觀，原告自87年繳納地價稅
          以來，被告均未適用土地稅減免條例第10條之規定核
          定課稅，顯有前揭稅捐稽徵法第28條適用法令錯誤之
          情事，原告自得按稅捐稽徵法及前揭財政部台財稅字
          第0890453334號函釋，請求被告返還原告自87年度迄
          今之溢繳稅額，併自原告繳納該項稅款之日起加計利
          息一併退還。
      3.綜上所述，被告所為之處分確有前揭違法事項，請判決
        如訴之聲明。
　　(二)被告主張之理由：
      1.原告主張系爭土地停車場面積計算有誤乙節，查原告所
        有系爭土地宗地面積16,485平方公尺；依被告機關所屬
        松山分處房屋稅稅籍資料記載，系爭土地地上建物八德
        路4段138號1樓至12樓、地下1樓至地下8 樓等，樓地板
        面積總計為 205,921.6平方公尺；另依卷附臺北市停車
        場管理處95年2月9日北市停三字第09530449600 號函略
        以：「……說明：……二、查本處93年3 月19日所核備
        北市停車場登字第 656-1號登記證之經營樓層為本市○
        ○區○○路4段138號地下5、6、7、8樓……。」查地下
        5層至地下8層停車場使用面積為48,039.3平方公尺；依
        土地稅法第18條第1項第4款規定：「左列事業直接使用
        之土地，按千分之十計徵地價稅。但未按目的事業主管
        機關核定規劃使用者，不適用之：四、經主管機關核准
        設置之加油站及依都市計畫法規定設置之供公眾使用停
        車場用地。」本案得適用千分之十稅率之停車場面積依
        停車場總使用面積占總樓地板面積之比率換算，其計算
        公式： 16,485×48,039.3÷205,921.6＝3,845.77平方
        公尺，並無違誤，原告所訴顯係誤解。
      2.原告主張部分土地為無償供公共通行使用之廣場及綠地
        ，應予免徵地價稅乙節，查原告係於93年12月29日申請
        復查時主張騎樓地減免地價稅及於94年1 月31日提出資
        料供核，被告機關所屬松山分處以該函核准原告系爭土
        地依臺北市政府工務局90使字第 350號使用執照記載基
        地法定騎樓面積884.2平方公尺扣除建物騎樓面積631.7
        1平方公尺後252.51平方公尺符合土地稅減免規則第10
        條第1 項規定，次查建物騎樓面積631.71平方公尺，該
        地上建物4層以上減徵5分之1，經核算後減免面積為126
        .34（631.71×1/5）平方公尺，合計378.85平方公尺准
        自94年起免徵地價稅，本案符合土地稅減免規則第10條
        第1項第4款：「供公共通行之騎樓走廊地，無建築改良
        物者，應免徵地價稅，有建築改良物者，依左列規定減
        免地價稅。四、地上有建築改良物4 層以上者，減徵五
        分之一。」及同規則第24條：「合於第7 條至第17條規
        定申請減免地價稅或田賦者，應於每年（期）開徵40日
        前提出申請；逾期申請者，自申請之次年（期）減免。
        ……」之規定，次依臺北市政府工務局94年2 月23日北
        市工建字第09430520000號函復，該局前開90年建字第0
        350號使用執照法定空地面積為 4,755.99平方公尺，即
        除騎樓地以外係屬前開使用執照之法定空地，依土地稅
        減免規則第9 條：「無償供公共使用之私有土地，經查
        明屬實者，在使用期間內，地價稅或田賦全免，但其屬
        建造房屋應保留之空地部分，不予減免。」之規定，並
        無免徵地價稅之適用，原核定並無違誤。至於原告主張
        廣場用地、綠地等供公共使用部分，縱不符合免稅要件
        ，亦應於3 公畝範圍內按千分之二稅率課徵地價稅乙節
        ，查原告為法人而非自然人，並無自用住宅用地稅率（
        千分之二）之適用，此部分原告顯係誤解。從而，被告
        機關以94年7月4日北市稽法甲字第 09460731200號復查
        決定駁回，揆諸前揭規定並無不合，訴願決定予以駁回
        ，亦無違誤。
      3.綜上所述，原告之訴應無理由，請並駁回原告之訴。
　　理  由
一、按「左列事業直接使用之土地，按千分之十計徵地價稅。但
    未按目的事業主管機關核定規劃使用者，不適用之：…4、
    經主管機關核准設置之加油站及依都市計畫法規定設置之供
    公眾使用停車場用地。」土地稅法第18條第1項第4款規定甚
    明；又「無償供公共使用之私有土地，經查明屬實者，在使
    用期間內，地價稅或田賦全免，但其屬建造房屋應保留之空
    地部分，不予減免。」、「供公共通行之騎樓走廊地，無建
    築改良物者，應免徵地價稅，有建築改良物者，依左列規定
    減免地價稅。…4、地上有建築改良物4層以上者，減徵5分
    之1。」、「合於第7條至第17條規定申請減免地價稅或田賦
    者，應於每年（期）開徵40日前提出申請；逾期申請者，自
    申請之次年（期）減免。……」亦分別為土地稅減免規則第
    9條、第10條第1項第4款及第24條所明定。
二、本件原告所有系爭156地號土地（宗地面積為16,485平方公
    尺，地上建物門牌號碼為：台北市○○區○○路4段138號1
    樓、7樓、12樓、地下1樓至4樓），前經被告機關松山分處
    核課93年地價稅計60,432,599元。原告不服，於93年12月29
    日申請復查，經該分處查明原核課停車場面積有誤，乃以94
    年1月25日北市稽松山甲字第09490023400號函更正93年地價
    稅額為59,37 6,907元。嗣另以94年3月10日北市稽松山甲字
    第09460158900號函復原告系爭土地部分屬騎樓走廊用地，
    依土地稅減免規則第10條規定准其面積378.85平方公尺自94
    年起至減免原因消滅止免徵地價稅，其餘部分為法定空地，
    依土地稅減免規則第9條但書規定，不予免徵。原告不服，
    復於94年3月24日以上開93年12月29日復查申請未獲決定為
    由，主張該分處94年3月10日北市稽松山甲字第09460158900
    號函處分無效而聲明異議，經該分處以94年4月4日北市稽松
    山甲字第09460488900號函復上開處分並無違誤，對更正核
    定後稅額如有不服可依規定提起行政救濟。原告不服，申請
    復查，未獲變更，提起訴願遭決定駁回，循序起訴意旨略以
    ：原告所有臺北市○○區○○路4段138號地下6層（B3- B8
    ）均作為停車場使用，領有台北市政府工務局核發90使字第
    350號使用執照，依該使用執照記載該建物地下6層作為停車
    場使用，其使用面積為63637.88平方公尺，上開車位已全數
    申請作為供一般公眾等不特定人使用，係屬供公眾使用之停
    車場，並經台北市政府核發台北市停車場登記證在案，現場
    並確作停車使用，據此，系爭土地確應適用特別稅率計算地
    價稅之面積應為5125.39平方公尺，被告核准系爭土地部分
    面積3845.77平方公尺按千分之十稅率課徵地價稅，顯有違
    誤；又原告所有系爭土地之東北側（即八德路及東寧路交叉
    口處）、西南側（即與市○○道相鄰之廣場）及鄰近同地段
    第18 1、180、162之6及162之3（即『京華城全生活廣場』
    八德路停車場出入口與鄰近商家間之巷道）之土地，面積約
    為5007.76平方公尺，係屬廣場用地及綠地，未出租或供營
    業使用，僅提供附近鄰人或一般大眾等不特定人無償通行使
    用，又屬建築法規所必須預留之空地範圍，自應於面積3公
    畝範圍內按千分之二稅率核課地價稅；又原告所有系爭土地
    之北側及東側與八德路及東寧路相鄰之土地，均係供公眾通
    行之騎樓走廊地，其面積為631.71平方公尺，非被告所認定
    之378.85平方公尺，其地上有建築改良物12層，顯合於土地
    稅減免規則第10條第1 項第4 款規定地上有建築改良物4 層
    以上者，應減徵5 分之1 地價稅之規定，被告認定騎樓面積
    僅為378.85平方公尺，未說明所憑依據及其詳細核算方式，
    顯有違明確性原則；又就騎樓地應予減免部分以觀，原告自
    87年繳納地價稅以來，被告均未適用土地稅減免規則第10條
    之規定核定課稅，亦顯有前揭稅捐稽徵法第28條適用法令錯
    誤之情事，原告自得按稅捐稽徵法及前揭財政部台財稅字第
    0890453334號函釋，請求被告返還原告自87年度迄今之溢繳
    稅額，併自原告繳納該項稅款之日起加計利息一併退還，爰
    請判決如訴之聲明云云。
三、查原告所有系爭土地宗地面積16,485平方公尺；依被告機關
    所屬松山分處房屋稅稅籍資料記載，系爭土地地上建物八德
    路4段138號1樓至12樓、地下1樓至地下8樓等，樓地板面積
    總計為205,921.6平方公尺；另依卷附臺北市停車場管理處9
    5年2月9日北市停三字第09530449600號函略以：「……說明
    ：……2、查本處93年3月19日所核備北市停車場登字第65
    6-1號登記證之經營樓層為本市○○區○○路4段138號地下5
    、6、7、8樓……。」而地下5層至地下8層停車場使用面積
    為48,039.3平方公尺各情，有建物登記謄本、地籍套繪圖、
    房屋稅主檔現值查詢系統資料、臺北市停車場管理處95年2
    月9 日北市停三字第0953 0449600號函、停車場經營登記申
    請書、台北市停車埸登記證、台北市地籍地價圖資料電傳資
    訊服務系統列表、台北市政府工務局90年度使字第350 號使
    用執照等附原處分卷可稽；次查，經主管機關核准設置之加
    油站及依都市計畫法規定設置之供公眾使用停車場用地，准
    按千分之十計徵地價稅，惟未按目的事業主管機關核定規劃
    使用者，不適用之，此觀上揭土地稅法第18條第1 項第4款
    規定自明；本件依上開臺北市停車場管理處95年2 月9 日北
    市停三字第09530449600 號函復，系爭停車場登記證登記之
    經營樓層為地下5 層至地下8 層，計4 層部份供停車場使用
    ，面積為48,039.3平方公尺，故本件得適用千分之十稅率之
    停車場面積，自應以經核定規劃使用而登記有案之地下5 層
    至地下8 層部份為限；原告主張地下共計6 層（即B3至B8）
    均作停車場使用，使用面積為63637.88平方公尺，應全部適
    用特別稅率計算地價稅面積云云，即非可採。從而，被告依
    停車場總使用面積占總樓地板面積之比率換算得適用特別稅
    率之土地面積為3,845.77平方公尺（計算公式：16,485×48
    ,0 39.3 ÷205,921.6 ＝3,845.77平方公尺），並無違誤。
四、原告主張系爭土地面積約為5007.76平方公尺，係屬廣場用
    地及綠地，未出租或供營業使用，僅提供附近鄰人或一般大
    眾等不特定人無償通行使用，又屬建築法規所必須預留之空
    地範圍，依財政部台財發字第4523函釋，自應於面積3公畝
    範圍內按千分之二稅率核課地價稅云云；惟依臺北市政府工
    務局94年2月23日北市工建字第09430520 0 00號函復，該局
    前開90年建字第0350號使用執照法定空地面積為4,755.99平
    方公尺，即除騎樓地以外係屬前開使用執照之法定空地，依
    上揭土地稅減免規則第9 條：「無償供公共使用之私有土地
    ，經查明屬實者，在使用期間內，地價稅或田賦全免，但其
    屬建造房屋應保留之空地部分，不予減免。」之規定，並無
    免徵地價稅之適用，該部份被告機關認應按一般用地稅率課
    徵地價稅，並無不合。
五、未查原告主張系爭土地供公眾通行之騎樓走廊地，其面積為
    631.71平方公尺，非被告所認定之378.85平方公尺，被告未
    說明依據及詳細核算方式，有違明確性原則，原告亦得請求
    返還自87年起溢繳稅額云云；查供公共通行之騎樓走廊地，
    無建築改良物者，應免徵地價稅，如地上有建築改良物4 層
    以上者，則減徵5 分之1 ，此觀上揭土地稅減免規則第10條
    第1 項第4 款規定自明；又符合上揭減免地價稅之規定者，
    應於每年（期）開徵40日前提出申請；逾期申請者，自申請
    之次年（期）減免，亦為土地稅減免規則第24條所明定；本
    件原告係於93年12月29日申請復查時主張騎樓地減免地價稅
    ，併於94年1 月31日提出資料供被告機關所屬松山分處審核
    ，被告機關所屬松山分處乃據以核准原告系爭土地依臺北市
    政府工務局90使字第350 號使用執照，記載基地法定騎樓面
    積884.2 平方公尺，扣除建物騎樓面積631.7 1 平方公尺後
    之252.51平方公尺，符合土地稅減免規則第10條第1 項規定
    ；次查建物騎樓面積631.71平方公尺，該地上建物為4 層以
    上，減徵5 分之1 ，經核算後減免面積為126.34（631.71×
    1/5 ）平方公尺，合計378.85平方公尺（252.51+ 126.34）
    ，准自申請之次期起即自94年起免徵地價稅，揆諸上揭規定
    ，洵屬有據。原告上揭主張，容非可採。
六、綜上所述，原告起訴論旨，並非可採。被告機關核定系爭土
    地93度地價稅計59,704,643元，並無違誤，復查及訴願決定
    ，遞予維持，亦無不合，原告訴請撤銷，為無理由，應予駁
    回。
七、兩造其餘主張陳述，於判決結果不生影響，無庸一一論列，
    併予敘明。
據上論結，本件原告之訴為無理由，爰依行政訴訟法第98條第3
項前段，判決如主文。
中　　華　　民　　國　　96　　年　　1　　月　　4　　日
                  第六庭審判長法  官   吳慧娟
                              法  官　 曹瑞卿
                              法  官　 許瑞助
上為正本係照原本作成。
如不服本判決，應於送達後20日內，向本院提出上訴狀並表明上
訴理由，如於本判決宣示後送達前提起上訴者，應於判決送達後
20日內補提上訴理由書（須按他造人數附繕本）。
中　　華　　民　　國　　96　　年　　1　　月　　4　　日
                              書記官   吳芳靜
